【裁判字號】    97,簡上,133
【裁判日期】    970324
【裁判案由】    公司法
【裁判全文】
臺灣板橋地方法院刑事判決             97年度簡上字第133號
上  訴  人  臺灣板橋地方法院檢察署檢察官
被      告  甲○○
                    弄10號
上列上訴人因被告違反公司法案件，不服本院96年度簡字第8374
號中華民國96年12月31日第一審判決（聲請簡易判決處刑案號：
96年度偵字第20279 號），提起上訴，本院管轄之第二審合議庭
判決如下：
    主  文
原判決撤銷。
甲○○公司負責人，公司應收之股款，股東並未實際繳納，而以
申請文件表明收足，處拘役伍拾日，如易科罰金，以銀元佰元
即新臺幣玖佰元折算壹日。減為拘役貳拾伍日，如易科罰金，以
銀元佰元即新臺幣玖佰元折算壹日。
    事  實
一、甲○○於民國92年10月間，自任發起人，在臺北市○○區○
    ○路102 號16樓之1 設立嘉勁精密工業股份有限公司（以下
    簡稱嘉勁公司），在執行職務範圍內，為公司負責人，明知
    嘉勁公司設立資本額新臺幣（下同）300 萬元，股東並未實
    際繳納，而於92年10月17日，向不知情之羅緣珠借款300 萬
    元，存入臺北國際商業銀行西門分行帳號0000000000000 號
    嘉勁公司籌備處帳戶，以其存款充作收足股東股款之證明，
    旋於同年月21日，自上開帳戶提領現金300 萬元，轉匯臺北
    國際商業銀行帳號0000000000000 號帳戶，返還羅緣珠，並
    於同年月24日委託不知情之會計業者，以申請設立登記文件
    向經濟部中部辦公室表明收足股款，而於同年月28日完成設
    立登記。
二、案經乙○○告發，由臺灣板橋地方法院檢察署檢察官偵查後
    聲請簡易判決處刑。
    理  由
一、上揭事實，業據被告甲○○於本院審理時坦承不諱，且有臺
    北國際商業銀行西門分行帳號0000000000000 號帳戶存摺紀
    錄、客戶歷史交易資料查詢明細表、嘉勁公司股份有限公司
    設立登記表、臺北國際商業銀行帳號0000000000000 號帳戶
    開戶資料各1 件及臺北國際商業銀行取款憑條、存款憑條各
    2 件附卷可資佐證，俱徵被告前揭不利於己之自白與事實相
    符。綜上，本案事證明確，被告犯行堪予認定。
二、按94年2 月2 日修正公布，95年7 月1 日施行之刑法第2 條
    第1 項：「行為後法律有變更者，適用行為時之法律。但行
    為後之法律有利於行為人者，適用最有利於行為人之法律。
    」之規定，係規範行為後法律變更所生新舊法律比較適用之
    準據法，於新法施行後，應適用新法第2 條第1 項之規定，
    為「從舊從輕」之比較（最高法院95年第8 次刑事庭會議決
    議意旨參照）。被告行為後，刑法第33條第5 款、第41條規
    定，業於94年2 月2 日修正公布，自95年7 月1 日起施行。
    關於罰金刑之最低數額，修正前刑法第33條第5 款原規定罰
    金為銀元1 元（即新臺幣3 元）以上，修正後刑法第33條第
    5 款則規定罰金為新臺幣1000元以上，以百元計算之，修正
    後罰金刑最低數額既經提高為1000元，對被告自非有利。又
    修正前刑法第41條第1 項關於易科罰金之折算標準，以銀元
    1 元以上3 元以下折算1 日，並依罰金罰鍰提高標準條例第
    2 條規定，就其數額提高為100 倍，修正後刑法第41條第1
    項則規定以新臺幣1000元、2000元或3000元折算1 日，易科
    罰金，罰金罰鍰提高標準條例第2 條規定即不再適用，比較
    修正前後易科罰金之折算標準，以修正前刑法第41條規定有
    利於被告。是經比較新舊法結果，以修正前刑法規定對被告
    較為有利，依刑法第2 條第1 項前段，適用修正前之刑法規
    定。
三、核被告所為，係犯公司法第9 條第1 項公司應收股款股東未
    實際繳納，而以申請文件表明收足之罪。被告利用不知情之
    會計業者，以設立登記申請文件向主管機關表明收足股款，
    為間接正犯。原審詳查，以被告上開犯行明確，予以論罪科
    刑，固屬卓見，惟中華民國九十六年罪犯減刑條例業於96年
    7 月16日施行，原審漏未審酌適用，容有未洽。上訴人以此
    指摘原審判決，提起上訴，為有理由，應予撤銷改判。爰審
    酌被告為嘉勁公司負責人，在未收足股款之情況下，向主管
    機關表明收足，以完成設立登記，違背公司法維護公司財務
    健全之立法本旨，徒增交易相對人潛在之風險，應予非難，
    兼衡被告之素行、智識程度，其犯罪之動機、目的、手段，
    暨被告犯罪後之態度等一切情狀，量處如主文所示之刑，並
    諭知易科罰金之折算標準，資為懲儆。又被告所犯違反公司
    法第9 條第1 項之罪，其犯罪時間係在96年4 月24日前，且
    合於減刑要件，應依中華民國九十六年罪犯減刑條例規定，
    減其刑為二分之一，並諭知易科罰金之折算標準。
據上論斷，應依刑事訴訟法第455 條之1 第1 項、第3 項、第
369 條第1 項前段、第364 條、第299 條第1 項前段，公司法第
9 條第1 項，刑法第2 條第1 項前段、第11條前段、（修正前）
第41條第1 項前段，廢止前罰金罰鍰提高標準條例第2 條，現行
法規所定貨幣單位折算新臺幣條例第2 條，中華民國九十六年罪
犯減刑條例第2 條第1 項第3 款、第7 條、第9 條，判決如主文
。
本案經檢察官張誌洋到庭執行職務。
中    華    民    國    97    年    3     月    24    日
                        臺灣板橋地方法院刑事第四庭
                            審判長法  官  許  政  賢
                                  法  官  吳  冠  霆
                                  法  官  廖  怡  貞
不得上訴。
                                  書記官  林  惠  齡
中    華    民    國    97    年    3     月    31    日
附錄本案論罪科刑法條全文：
公司法第9 條
公司應收之股款，股東並未實際繳納，而以申請文件表明收足，
或股東雖已繳納而於登記後將股款發還股東，或任由股東收回者
，公司負責人各處5 年以下有期徒刑、拘役或科或併科新臺幣50
萬元以上250 萬元以下罰金。
有前項情事時，公司負責人應與各該股東連帶賠償公司或第三人
因此所受之損害。
第1 項裁判確定後，由檢察機關通知中央主管機關撤銷或廢止其
登記。但裁判確定前，已為補正或經主管機關限期補正已補正者
，不在此限。
公司之設立或其他登記事項有偽造、變造文書，經裁判確定後，
由檢察機關通知中央主管機關撤銷或廢止其登記。


司法院資訊處製作；財團法人民間司法改革基金會備份。
